臺灣高雄地方法院民事判決　　　　　　 94年度重訴字第221號
原　　　告　丙○○
　　　　　　乙○
上　二　人
訴訟代理人　程高雄律師
被　　　告　甲○○
上當事人間請求損害賠償事件，原告於刑事訴訟程序（93年度交
訴字第123 號）提起附帶民事訴訟（93年度交附民字第110 號）
，經刑事庭裁定移送，本院於民國93年7 月7 日言詞辯論終結，
判決如下：
    主  文
被告應給付原告丙○○新台幣壹佰肆拾肆萬仟零陸拾元，應給
付原告乙○新台幣捌拾萬元，及均自民國九十三年十一月十八日
起至清償日止，按年息百分之五計算之利息。
原告其餘之訴駁回。
訴訟費用由被告負擔二分之一，餘由原告負擔。
本判決於原告丙○○、乙○分別以新台幣肆拾玖萬元、貳拾柒萬
元供擔保後，得假執行。但被告如分別以新台幣壹佰肆拾肆萬
仟零陸拾元、捌拾萬元為原告丙○○、乙○供擔保後，得免為假
執行。
原告其餘假執行之聲請駁回。
    事  實  及  理  由
一、按訴狀送達後，原告不得將訴變更或追加他訴，但擴張或減
    縮應受判決事項之聲明者，不在此限，民事訴訟法第255 條
    第1 項第3 款定有明文。本件原告丙○○於起訴時請求判決
    被告應給付其新台幣（下同）4,307,738 元及法定利息，嗣
    於起訴狀繕本送達後，就請求之金額變更為4,024,678 元及
    法定利息，核屬減縮應受判決事項之聲明，參諸前揭規定，
    應予准許。
二、原告主張：被告甲○○於民國93年5 月11日晚間8 時30分許
    ，酒後駕駛車號0726—FA號小貨車，沿高雄縣大樹鄉○○○○
    ○道由北向南行駛，途經高雄縣立大樹國民小學前路段而尚
    未至該路與新力巷之交岔路口時，適有訴外人黃政嘉騎乘車
    號ZNQ-208 號重型機車，亦沿上開路段由南向北行駛，並已
    到達前揭交岔路口而開始左轉，被告竟疏未注意車前狀況及
    行經學校前應減速慢行，且應禮讓已開始轉彎之黃政嘉先行
    ，而貿然直行，至前揭交岔路口停止線前數公尺處始緊急煞
    車，惟因車速過快仍閃避不及，致撞及黃政嘉騎乘之重型機
    車右側，黃政嘉因而倒地並受有全身多處外傷，經送醫後因
    出血性休克、氣血胸而於翌日不治死亡。原告丙○○、乙○
    為黃政嘉之父、母，黃政嘉原對伊等負有扶養義務，故得請
    求被告賠償伊等扶養費各295,518 元、322,554 元，另丙○
    ○為黃政嘉支出殯葬費用729,160 元，再伊等因被告上開過
    失行為而受有極大之精神痛苦，分別請求被告賠償伊等精神
    慰藉金各3,000,000 元、2,980,000 元等語。爰依侵權行為
    之法律關係提起本訴，並聲明請求：(一)被告應給付原告丙○
    ○4,024,678 元、給付原告乙○3,302,554 元，及均自刑事
    附帶民事起訴狀繕本送達翌日起至清償日止，按年息5%計算
    之利息。(二)願供擔保為假執行宣告之判決。
三、被告對於因上開過失行為造成黃政嘉死亡之結果並不爭執，
    惟以：原告請求之殯葬費用及精神慰藉金過高等語，資為抗
    辯。並聲明：原告之訴駁回，如受不利判決，願供擔保免為
    假執行。
四、原告主張被告於上開時、地，酒後駕駛車號0726—FA號小貨
    車，疏未注意車前狀況及行經學校前應減速慢行，且未禮讓
    已開始轉彎之黃政嘉先行，而貿然直行至該交岔路口停止線
    前數公尺處始緊急煞車，致撞及黃政嘉騎乘之重型機車右側
    ，黃政嘉因而倒地並受有全身多處外傷，經送醫後因出血性
    休克、氣血胸而於翌日不治死亡等情，為被告所不爭執；而
    被告因上開過失致黃政嘉死亡之行為，經台灣高等法院高雄
    分院判處有期徒刑壹年（經被告上訴而尚未確定），有卷附
    台灣高等法院高雄分院94年度交上訴字第13號刑事判決書及
    本院93年度交訴字第123 號交通事件卷宗（含警偵卷）影本
    （外放）足憑，是被告就本件交通事故之發生為有過失，應
    可認定。
五、按因故意或過失，不法侵害他人之權利者，負損害賠償責任
    ；不法侵害他人致死者，對於支出醫療及增加生活上需要之
    費用或殯葬費之人，亦應負損害賠償責任。被害人對於第三
    人負有法定扶養義務者，加害人對於該第三人亦應負損害賠
    償責任。再因不法侵害他人致死者，被害人之父、母、子、
    女及配偶，雖非財產上之損害，亦得請求賠償相當之金額，
    民法第184 條第1 項前段、第192 條第1 、2 項及第194 條
    分別定有明文。本件被告就事故之發生為有過失，業如前述
    ，而原告為黃政嘉之父、母，有其等提出之戶籍謄本二份在
    卷可按，茲就原告請求賠償之損害部分，是否准許，分述如
    後：
  (一)殯葬費：
    原告丙○○主張其為黃政嘉支出殯葬費729,160 元，業據其
    提出收據、喪禮規劃書、全安泰紀念公園收款憑證等件為證
    ，其中除道士超渡費20,000元、捐助慈濟基金會12,000元、
    捐助台天台紫雲寺600 元、捐助慈光慈善會1,000 元、捐助
    紫竹林精舍3,000 元、點長明燈20,000元及拜飯12,000元、
    西服壽衣17,500元重複請求外，其餘支出項目，依一般喪葬
    習俗及社會常情判斷，並參酌黃政嘉身故之年齡、身分及經
    濟情況，均屬合理且必要之費用，是丙○○此部分之請求於
    643,060 元（計算式為：729160－ (20000+12000+600+1000
    +3000+20000+12000+17500)＝643060）之範圍內，應予准許
    ，逾此部分之請求，則屬無據。
  (二)扶養費：
  1.按受扶養權利者，以不能維持生活而無謀生能力者為限；前
    項無謀生能力之限制，於直系血親尊親屬不適用之，民法第
    1117條定有明文。申言之，直系血親尊親屬受扶養之權利，
    仍應受「不能維持生活」該條件之限制，如能以自己之財產
    維持生活，即無受扶養之權利。
  2.經本院依職權調取原告二人92年之財產歸屬資料結果，丙○
    ○名下有土地、田賦共9 筆、房屋1 棟、汽車1 部及投資5
    筆，價值合計有9,056,091 元；而乙○名下有土地2 筆、房
    屋1 棟、汽車2 部及投資1 筆，除上開房屋係其本人自住所
    必須而應予扣除外，其餘財產價值尚有4,005,125 元。再丙
    ○○係34年1 月2 日生，乙○則於33年5 月13日生，兩人於
    黃政嘉身故時年齡分別為59歲、62歲，有戶籍謄本二份在卷
    可按，是依92年度我國國人平均餘命男性為73.39 歲、女性
    為79.32 歲計算，兩人分別尚有餘命14歲及17歲；再佐以92
    年度我國平均每人每年消費支出為188,774 元（行政院主計
    處公告之我國92年度家庭收支調查報告表參照，其每戶每年
    經常性消費支出為666,372 元，平均每戶人口為3.53人，故
    每人每年消費支出為188,774 元），依此計算結果，則丙○
    ○餘年支出為2,642,836 元（計算式為：188,774 ×
    14=2,64 2,836）， 乙○餘年支出則為3,209,158 元（計算
    式為188, 774×17=3,209,158），均尚未超過其等名下所有
    財產之價值，是其等所有之財產應足以維持餘年之生活，揆
    諸上開說明，其等即無受扶養之權利，是其等請求被告賠償
    扶養費部分，尚屬無據。
  (三)精神慰藉金：
    本件原告分係黃政嘉之父母，其等於步入晚年之際突遭此喪
    子之痛，白髮人送黑髮人所受之精神悲痛實難以言喻，自得
    請求被告賠償相當之精神慰藉金。查丙○○為高中畢業，職
    業經商，乙○為國中肄業，兩人名下財產如前所述，被告則
    為國中畢業，目前從事水泥工，名下有房地各1 筆及汽車1
    部，價值1,387,300 元，此亦經本院依職權查詢其財產歸屬
    資料清單在卷可稽，本院斟酌兩造之身分、地位、經濟狀況
    及原告所受傷害程度等一切情狀，認原告各請求3,000,000
    元及2,980,000元之慰撫金，尚嫌過高，應各予核減為1,500
    ,000 元為適當，逾此數額之請求即屬無據。
  (四)綜前，原告丙○○、乙○所得請求被告賠償之金額各為2,14
    3,060 元及1,500,000 元；而按「保險人依本法規定給付之
    保險金，視為加害人或被保險人損害賠償金額之一部分；加
    害人或被保險人受賠償請求時，得扣除之」，為強制汽車責
    任保險法第30條所明定。本件事故發生後，丙○○已領取1,
    400,000 元之強制汽車責任保險金，有其提出之存摺影本為
    證，而原告二人既為黃政嘉之父、母，且黃政嘉並無配偶及
    子女，有戶籍謄本在卷可憑，其等即為黃政嘉之法定繼承人
    ，則上開保險金自應由其等均分，是其等得請求之金額各扣
    除700,000 元後分別為1,443,060 元及800,000 元。
六、綜上所述，本件原告依侵權行為之法律關係，請求被告給付
    丙○○之金額在1,443,060 元、給付乙○之金額在800,000
    元，及自刑事附帶民事起訴狀繕本送達翌日即93年11月18日
    起至清償日止，按年息5%計算利息之範圍內，為有理由，應
    予准許，逾此範圍之請求，則無理由，應予駁回。
七、兩造陳明願供擔保為假執行及免為假執行，就原告勝訴部分
    核與法律規定相符，爰分別酌定相當之擔保金額准許之；至
    原告敗訴部分，其假執行之聲請即失其依據，應予駁回。
八、據上論結：本件原告之訴為一部有理由、一部無理由，依民
    事訴訟法第79條、第85條第1 項前段、第390 條第2 項、第
    392 條第2 項，判決如主文。
中　　華　　民　　國　　94　　年　　7 　　月　　29　　日
                  民事第一庭    法　官　盧怡秀
上為正本係照原本作成。
如不服本判決，應於送達後20日內，向本院提出上訴狀並表明上
訴理由，如於本判決宣示後送達前提起上訴者，應於判決送達後
10日內補提上訴理由書（須附繕本）。
中　　華　　民　　國　　94　　年　　7 　　月　　29　　日
　　　　　　　　　　　　　　　　書記官　王敏東
